【裁判字號】    95,易,1996
【裁判日期】    951027
【裁判案由】    詐欺
【裁判全文】
臺灣臺北地方法院刑事判決              95年度易字第1996號
聲  請  人  臺灣臺北地方法院檢察署檢察官
被      告  甲○○
上列被告因詐欺案件，經檢察官提起公訴（九十五年度偵字第八
四七二號），經被告就被訴事實為有罪之陳述，由本院合議庭裁
定進行簡式審判程序，判決如下：
    主  文
甲○○幫助意圖為自己不法之所有，以詐術使人將本人之物交付
，處有期徒刑肆月，如易科罰金，以佰元折算壹日。緩刑貳年
。
    事  實
一、甲○○因積欠真實年籍不詳之成年男子新臺幣（下同）一萬
    元，明知將銀行帳戶交付不相識之人使用，有遭犯罪份子利
    用作為詐財轉帳匯款等犯罪工具之虞，仍為獲取不法利益，
    基於幫助上開成年男子詐欺取財之不確定故意，於民國九十
    四年四月初，在臺北縣新店市○○路、三民路口，將中國信
    託商業銀行（下稱中國信託商銀）南京東路分行帳號000
    000000000號帳戶（連同存摺、提款卡及密碼），
    交付與前開男子使用，以抵銷積欠之債務、利息。俟上開男
    子取得上開帳戶後，即基於詐欺之犯意，意圖為自己不法之
    所有，於九十四年五月五日下午三時許，佯為中國信託商銀
    以電話向乙○○詐稱：尚有信用卡款費用待繳云云，致乙○
    ○陷於錯誤，信以為真，而至自動櫃員機前，依指示操作自
    動櫃員機，而陸續匯款新臺幣（下同）七萬一千五百四十二
    元、二萬五千三百六十九元（合計九萬六千九百十一元）進
    入方瓊芬帳戶（方瓊芬涉犯幫助詐欺部分，業經臺灣士林地
    方法院以九十四年度簡上字第一五三號判處有期徒刑八月、
    緩刑三年），得手後，旋於同日將其中八百五十元轉帳至甲
    ○○前揭帳戶內，其餘款項則以現金提領。迨乙○○發覺餘
    額減少，方知受騙。
二、案經臺北市政府警察局士林分局報告臺灣士林地方法院檢察
    署檢察官呈請臺灣高等法院檢察署令轉臺灣臺北地方法院檢
    察署檢察官偵查後，聲請簡易判決處刑，由本院依為通常程
    序審理。
    理  由
一、訊據被告甲○○就未經詳細查證，即於前揭時地將前開將中
    國信託商銀南京東路分行帳號000000000000號
    帳戶交付他人使用，以獲取抵銷帳款利息四千元之利益、嗣
    後一萬元本金亦無需償還等事實，於本院均自白不諱，且
  (一)被害人乙○○就於九十四年五月五日下午三時，接獲欠費簡
    訊回電後，轉打王建國主任，要求依指示操作，後將交易明
    細撕破。二筆轉至國泰世華商業銀行方瓊芬帳戶再轉至被告
    帳戶，一筆轉至台東企銀大社分行蔡慶祥帳戶等情，均證述
    明確；復有與之相合之匯款明細即乙○○匯款紀錄、自動櫃
    員機客戶交易明細表（見臺灣士林地方法院檢察署偵查卷第
    四四頁以下）、及國泰世華商業銀行天母分行帳號0000
    0000000號帳戶開基本資料、存款存摺交易查詢資料
    （見臺灣士林地方法院檢察署偵查卷第五頁以下）附卷可參
    。
  (二)且有被告親為開戶之中國信託商銀南京東路分行帳號000
    000000000號帳戶開戶基本資料、帳戶歷史交易查
    詢、交易明細表（見臺灣士林地方法院檢察署偵查卷第十頁
    以下）在卷可稽。
  (三)另案被告方瓊芬於警訊中坦承出賣帳戶等情不諱（見臺灣士
    林地方法院檢察署偵查卷第三四頁），另案被告方瓊芬亦因
    本案經臺灣士林地方法院九十四年度簡上字第一五三號判決
    處有期徒刑八月、緩刑三年等情，有上開判決在卷可查（見
    偵查卷第七頁）。
  (四)是依上開證人指述內容及卷附之各項文書、證物等補強證據
    已足資擔保被告於本院調查、審理中所為之上開任意性自白
    之真實性，按據刑事訴訟法第一百五十六條之規定，自得據
    被告前開任意性自白及各該補強證據，採信被告任意、真實
    之自白，認本件事證明確，被告犯行洵堪認定，應予依法論
    科。
二、查被告行為後，刑法於九十四年二月二日公布，於九十五年
    七月一日施行。按行為後法律有變更者，適用行為時之法律
    ，但行為後之法律有利於行為人者，適用最有利於行為人之
    法律，現行刑法第二條第一項訂有明文。此條規定乃與刑法
    第一條罪刑法定主義契合，而貫徹法律禁止溯及既往原則，
    係規範行為後法律變更所生新舊法律比較適用之準據法，是
    刑法第二條本身雖經修正，但刑法第二條既屬適用法律之準
    據法，本身尚無比較新舊法之問題，應一律適用裁判時之現
    行刑法第二條規定以決定適用之刑罰法律，先予辨明。又以
    本次刑法修正之比較新舊法，應就罪刑有關之共犯、未遂犯
    、想像競合犯、牽連犯、連續犯、結合犯，以及累犯加重、
    自首減輕暨其他法定加減原因（如身分加減）與加減例等一
    切情形，綜其全部罪刑之結果而為比較，最高法院九十五年
    五月二十三日著有九十五年度第八次刑庭會議決議可資參照
    。經查：
  (一)刑法第三百三十九條第一項詐欺取財、詐欺得利罪，法定刑
    得科或併科銀元一千元以下罰金，據修正後刑法施行法增訂
    第一條之一：「中華民國九十四年一月七日刑法修正施行後
    ，刑法分則編所定罰金之貨幣單位為新臺幣。九十四年一月
    七日刑法修正時，刑法分則編未修正之條文定有罰金者，自
    九十四年一月七日刑法修正施行後，就其所定數額提高為三
    十倍。但七十二年六月二十六日至九十四年一月七日新增或
    修正之條文，就其所定數額提高為三倍」及刑法第三十三條
    第五款修正為：「主刑之種類如下：五、罰金：新臺幣一千
    元以上，以百元計算之」等規定，是依修正後之法律，刑法
    第三百三十九條第一項詐欺取財罪所得科處之罰金刑最高為
    新臺幣三萬元、最低為新臺幣一千元；然依被告行為時之刑
    罰法律，即罰金罰鍰提高標準條例第一條前段規定之提高倍
    數十倍及刑法第三十三條第五款規定之罰金最低額一元計算
    ，該罪之罰金刑最高為銀元一萬元，最低額為銀元十元，換
    算為新臺幣，最高額雖與新法同為新臺幣三萬元，然最低額
    僅為新臺幣三十元。因此，比較上述修正前、後之刑罰法律
    ，自以被告修正施行前即行為時關於科處罰金刑之法律較有
    利於被告。
  (二)刑法第七十四條關於緩刑要件（雖最高法院九十五年第八次
    刑事庭會議決議認犯罪在新法施行前，新法施行後，緩刑之
    宣告，應適用新法第七十四條之規定，惟新舊刑法關於刑之
    規定，揆之前揭說明，應綜其全部之結果，而為比較），被
    告行為時之刑法第七十四條規定，得為緩刑宣告之情形有以
    下二種：(1)未曾受有期徒刑以上刑之宣告者。(2)前受有期徒
    刑以上刑之宣告，執行完畢或赦免後，五年以內未曾受有期
    徒刑以上刑之宣告者。修正後之刑法第七十四條第一項則規
    定：(1)未曾因故意犯罪受有期徒刑以上刑之宣告者。(2)前因
    故意犯罪受有期徒刑以上刑之宣告，執行完畢或赦免後，五
    年以  內未曾因故意犯罪受有期徒刑以上刑之宣告者。本件
    被告前未曾受有期徒刑以上刑之宣告，有臺灣高等法院被告
    前案紀錄表在卷可稽，不論依修正前後刑法第七十四條規定
    皆得宣告緩刑。
  (三)再刑法第四十一條修正施行前為：「犯最重本刑為五年以下
    有期徒刑以下之刑之罪，而受六個月以下有期徒刑或拘役之
    宣告，因身體、教育、職業、家庭之關係或其他正當事由，
    執行顯有困難者，得以一元以上三元以下折算一日，易科罰
    金。但確因不執行所宣告之刑，難收矯正之效，或難以維持
    法秩序者，不在此限。併合處罰之數罪，均有前項情形，其
    應執行之刑逾六月者，亦同」；再於修正施行後為「犯最重
    本刑為五年以下有期徒刑以下之刑之罪，而受六個月以下有
    期徒刑或拘役之宣告者，得以新臺幣一千元、二千元或三千
    元折算一日，易科罰金。」，且修正施行前之易科罰金折算
    標準，依照修正施行前罰金罰鍰提高標準條例第二條前段（
    九十五年七月一日已刪除）規定，就其原定數額提高為一百
    倍折算一日，則本件被告依照行為時（即九十年一月十二日
    修正施行前之刑法第四十一條）與九十五年七月一日修正前
    之刑法第四十一條的易科罰金折算標準，均應以銀元三百元
    折算一日，經折算為新臺幣後，以新臺幣九百元折算為一日
    。經比較上開修正前後之刑法第四十一條規定及易科罰金折
    算標準，應修正施行前之規定，較有利於被告。
  (四)綜合上述之比較，揆諸前揭最高法院決議及修正後刑法第二
    條第一項前段、後段規定之「從舊、從輕」原則，自應適用
    被告行為時之法律應適用被告行為時之舊法，故以下未特別
    敘明者，均係指修正前之舊法，核先敘明。
三、核被告提供帳戶存摺與他人為詐欺取財使用，雖並未參與詐
    欺取財之構成要件行為，然其顯係以幫助他人犯罪之意思，
    實施詐欺取財構成要件以外之行為，核其所為，係犯刑法第
    三十條第二項、第三百三十九條第一項之幫助詐欺取財罪。
    其係基於幫助之犯意而為，應依正犯之刑減輕之。爰審酌被
    告僅因家中經濟困難，一時貪圖小利而提供存摺、提款卡等
    物予他人犯罪使用，造成遭受詐欺之人追查贓款及實際犯罪
    行為人發生阻礙，對於社會治安仍具有相當之危害性，惟被
    告已與被害人達成和解，應允全額賠償被害人之損失及其犯
    罪動機、目的、手段、犯罪後已完全坦承犯行之態度、智識
    程度等一切情狀，量處如主文所示之刑，併諭知易科罰金之
    折算標準，以示懲儆。查被告前未曾受有期徒刑以上刑之宣
    告，有臺灣高等法院被告全國前案記錄表附卷可稽，其因一
    時失慮，致犯本罪，且犯後坦承犯行，深知悔悟，本院認其
    經此次科刑教訓後，當益知警惕，應無再犯之虞，因認其所
    受宣告之刑，以暫不執行為適當，爰併予宣告緩刑二年，以
    勵來茲，而啟自新。
據上論斷，應依刑事訴訟法第四百五十二條、第二百七十三條之
一第一項、第二百九十九條第一項前段，修正前刑法第二條第一
項前段、刑法第三十條、第三百三十九條第一項、第四十一條第
一項前段、第七十四條第一款，修正前罰金罰鍰提高標準條例第
一條前段、第二條，折算現行法規所定貨幣單位折算新臺幣條例
第二條，判決如主文。
本案經檢察官陳焜昇到庭執行職務
中    華    民    國    95    年    10    月    27    日
                  刑事第四庭  法  官  郭惠玲
如不服本判決，應於判決送達後十日內向本院提出上訴狀（應抄
附繕本）。告訴人或被害人如對於本判決不服者，應具備理由請
求檢察官上訴，其上訴期間之計算係以檢察官收受判決正本之日
期為準。
上正本證明與原本無異。
                              書記官  鄭雅文
中    華    民    國    95    年    10    月    30    日
附錄本案論罪科刑法條全文：
刑法第三百三十九條
意圖為自己或第三人不法之所有，以詐術使人將本人或第三人之
物交付者，處五年以下有期徒刑、拘役或科或併科一千元以下罰
金。
以前項方法得財產上不法之利益或使第三人得之者，亦同。
前二項之未遂犯罰之。


司法院資訊處製作；財團法人民間司法改革基金會備份。
